【裁判字號】    94,上易,970
【裁判日期】    951114
【裁判案由】    侵權行為損害賠償
【裁判全文】
臺灣高等法院民事判決                 94年度上易字第970號
    上  訴  人  甲○○
    訴訟代理人  林正欣律師
    被上訴人    乙○○
    訴訟代理人  吳振東律師
上列當事人間侵權行為損害賠償事件，上訴人對於中華民國94年
10月27日台灣台北地方法院94年度訴字第163號第一審判決提起
上訴，經本院於95年10月31日言詞辯論終結，茲判決如下：
    主  文
原判決關於駁回後開第2項之訴部分及訴訟費用之裁判廢棄。
被上訴人應給付上訴人新台幣參拾萬元，及自民國94年6月25日
起至清償日止，按週年利率百分之五計算之利息。
其餘上訴駁回。
第一、二審訴訟費用由上訴人負擔三分之一，餘由被上訴人負擔
。
    事  實
甲、上訴人方面：
一、聲明：
  (一)原判決廢棄。
  (二)被上訴人應給付上訴人新台幣（下同）100萬元及自起訴狀
    繕本送達翌日起至清償日止，依週年利率百分之五計算之利
    息。
二、陳述：除與原判決記載相同者，茲予引用外，補稱略以：
  (一)民法第1056條第2項因判決離婚所生之非財產上損害賠償請
    求權與第195條第1項因侵權行為所生之非財產上請求權，為
    不同之訴訟標的。縱上訴人於前訴婚姻事件中依民法第1056
    條第2項請求損害賠償後，復於本訴依同法第195條第2項請
    求損害賠償，並無一事不再理之適用。況被上訴人前訴婚姻
    事件中，就是否應賠償精神慰撫金乙節，並未答辯，上訴人
    自得於前訴判決後，另訴請求賠償。
  (二)被上訴人先於93年4月10日因懷疑上訴人與他人有染，毆打
    上訴人，致上人受有左臂及二大腿挫傷之傷害；復於93年6
    月15日毆打上訴人，並以腳踏車鎖綑綁上訴人雙足，妨害上
    訴人之自由，嗣於臺灣宜蘭地方法院（下稱原審法院）93年
    度家護字第117號通常保護令事件審理時，誣指上訴人交男
    友，一個月打電話給男友一百多通；又於93年7月13日該院
    檢察署93年度偵字第2158號傷害等案件偵查時，誣指上訴人
    以前就到處亂跑，跟一些男人載來載去，在外有男人云云，
    顯係侵害上訴人之身體、自由與名譽等人格法益。
  (三)被上訴人於94年6月29日答辯狀中及於原審94年7月12日言詞
    辯論時，已為訴訟標的之認諾，並請求將損害賠償金額酌減
    至10萬元，惟原審未本於被上訴人認諾，為被上訴人敗訴之
    判決，自有未合。
三、證據：除援用原審所提出者外，補提94年度綜合所得稅各類
    所得資料清單為證。
乙、被上訴人方面：
一、聲明：上訴駁回。
二、陳述：除與原判決記載相同者，茲予引用外，補稱略以：
  (一)上訴人於前訴婚姻事件中，曾以遭被上訴人毆打、恐嚇、妨
    害自由、毀損名譽，致受精神上之損害為由，請求被上訴人
    賠償非財產上之損害賠償。嗣上訴人撤回該部分之請求後，
    經法院以兩造就婚姻上之破綻均有可歸責事由，判決兩造離
    婚，故上開判決實已隱含上訴人依民法第1056條第2項但書
    之規定，不得請求賠償之意旨。因此，上訴人於前訴判決後
    ，復以同一事由，依民法第195條之規定請求損害賠償，自
    有一事不再理之適用。
  (二)上訴人於93年4月10日係與他人打架，並無毆打上訴人；至
    於同年6月15日時，兩造相互拉扯扭打，被上訴人並未綑綁
    上訴人，且被上訴人未曾說過上訴人有外遇之事。
  (三)被上訴人於94年6月29日之答辯狀理由二關於請求賠償金額
    部分，固載有：「原告所請求之金額新台幣一百萬元過高，
    敬請酌減至10萬元。」惟被上訴人之答辯聲明仍載為：「原
    告之訴駁回」，且被上訴人於原審94年7月12日言詞辯論之
    答辯聲明仍請求駁回上訴人之訴。嗣原審法官試行和解而問
    上訴人：「對被上訴人（指被上訴人）請求酌減（為）10萬
    元有何意見？」上訴人之訴訟代理人則回答無法答應。足認
    被上訴人於答辯狀所載上開字句之真意，乃表明被上訴人願
    意和解之金額，非就訴訟標的為一部認諾。
三、證據：除援用原審所提出外，補提臺灣宜蘭地方法院檢察署
    檢察官95年度偵字第355號不起訴處分書為證。
丙、本院依職權調取臺灣宜蘭地方法院93年度家護字第117號核
    發保護令卷全卷及臺灣宜蘭地方法院察署93年度偵字第2158
    號傷害卷全卷。
    理  由
一、上訴人主張：兩造原為夫妻，於婚姻關係存續中之93年4月
    10日晚間7時許，被上訴人懷疑上訴人在外與人有染，進而
    手持鋁棒毆打上訴人，致上訴人受有左臂及二大腿挫傷之傷
    害。93年6月15日被上訴人要求上訴人擔任宜蘭縣頭城鎮消
    費合作社之負責人，上訴人不從，被上訴人即手持撞球桿痛
    毆上訴人及並對上訴人拳打腳踢，於上訴人欲逃離時，復以
    腳踏車鎖綑綁上訴人雙腳，繼續毆打，致上訴人受有兩手及
    兩股瘀傷之傷害。復於原審法院93年度家護字第117號通常
    保護令事件93年7月7日審理時，誣指上訴人交男友，一個月
    打電話給男友一百多通，及於台灣宜蘭地方法院檢察署93年
    度偵字第2158號傷害等案件93年7月13日偵查時，誣指上訴
    人以前就到處亂跑，跟一些男人載來載去，上訴人在外有男
    人等妨害上訴人名譽之行為。上訴人因受被上訴人毆打、恐
    嚇、妨害自由及誣指有外遇之妨害名譽，致受有精神上無比
    痛苦等情，爰依民法第195條第1項規定，求為命被上訴人賠
    償100萬元（其中93年4月10日傷害部分30萬元，同年6月15
    日傷害部分30萬元、妨害自由部分20萬元，原審法院通常保
    護令審理中及檢察官偵查中，誣指上訴人有外遇而妨害名譽
    部分20萬元）及自起訴狀繕本送達翌日起，至清償日止，依
    週年利率百分之五計算利息之判決。
    被上訴人則以：被上訴人在宜蘭縣頭城鎮○○○路39巷1號
    經營隆民股份有限公司（下稱隆民公司），原將該公司營收
    均存放華南銀行宜蘭分行第000000000000號帳戶，因被上訴
    人業務繁忙，且基於夫妻信任，而將隆民公司財務及資金交
    由上訴人處理及保管。92年底，被上訴人迭經友人告知，上
    訴人與某男士出雙入對，儼若夫妻，被上訴人原不相信，迨
    調取通聯紀錄，始發現上訴人確與某男士密集通話，經質問
    上訴人，未獲置理，兩造始時生爭吵。吵架過程中，固有互
    摔東西、推擠拉扯，但被上訴人從未以拳頭或持物傷害上訴
    人，被上訴人未於93年4月10日毆打、恐嚇上訴人。至於上
    訴人所受之傷乃肇因於93年6月15日，被上訴人整理隆民公
    司帳戶時，發現上訴人未經被上訴人同意提領300百萬元，
    且不肯交待資金流向，兩造乃發生肢體衝突，相互拉扯所致
    ，當時雙方均有受傷。同日下午，兩造同赴華南銀行宜蘭分
    行，將上訴人自86年起由隆民公司在該行000000000000號帳
    戶提領，並轉入上訴人設於同行000000000000號帳戶內之
    23,060,000餘元，辦理定存解約及轉存回隆民公司，遽上訴
    人又於翌日將之提領一空後逃逸無縱。足見上訴人行為不端
    ，且侵害被上訴人權益於先，致有上開傷害行為，事後上訴
    人將被上訴人所有隆民公司23,060,000餘元侵占入己，嚴重
    侵害被上訴人權益，致被上訴人無法繼續經營隆民公司，上
    訴人不思己過，復請求被上訴人賠償1,000,000元之賠償，
    自甚可議等情，資為抗辯。
三、上訴人主張被上訴人於93年4月10日，藉詞上訴人有外遇，
    毆打上訴人，造成其左臂挫傷皮下瘀血6*6公分、兩大腿各
    挫傷皮下瘀血10*10公分、19*10公分等情。被上訴人則否認
    有毆打上訴人成傷之行為，辯稱與上訴人互摔東西、相互推
    擠拉扯，但未以拳頭或持物傷害上訴人等語。然上訴人受有
    前述傷害之事實，已據其提出驗傷診斷書一紙在卷為證。被
    上訴人於原審法院上開保護令聲請事件法官訊問時，亦坦承
    該日有毆打上訴人，並稱：因友人告知，在被上訴人同月6
    日出國當天，上訴人曾到礁溪，有鄭姓男子在火車站迎接，
    小孩也說上訴人有出去，而被上訴人同月10日回國時質問上
    訴人有無出去，上訴人說沒有出去，欺騙被上訴人，被上訴
    人才打上訴人等情，有訊問筆錄附於上開保護令事件案卷足
    稽，是其否認有毆打上訴人之行為，尚難採信。上訴人主張
    被上訴人於93年4月10日因懷疑上訴人有外遇，而毆打上訴
    人等情，堪信為真。
四、上訴人主張被上訴人於93年6月15日毆打上訴人，致其兩手
    及兩股瘀傷，並於上訴人欲逃離時，以腳踏車鎖綑綁上訴人
    雙腳，前後十餘分鐘，則為被上訴人所不爭（原審卷63頁、
    台灣宜蘭地方法院檢察署93年度偵字第2158號卷10頁）。被
    上訴人雖以因上訴人一再逃避被上訴人之詢問，由隆民公司
    帳戶提領隆民公司300萬元之事實，其一時氣憤始順手取身
    旁之軟式鋼索，綑綁上訴人之腳，與一般私行拘禁及以武器
    剝奪人之行動自由有別為辯。然上訴人縱使拒絕回答被上訴
    人之詢問，被上訴人亦無任何權利得將上訴人以鋼索綑綁，
    又其綑綁時間十餘分鐘，顯已侵害上訴人行動自由權利。
五、上訴人主張被上訴人於原審法院上開通常保護令事件93年7
    月7日審理時，誣指上訴人交男友，一個月打電話給男友一
    百多通；又於上開傷害等案件93年7月13日偵查時，誣指上
    訴人以前就到處亂跑，跟一些男人載來載去，上訴人在外有
    男人，已侵害上訴人之名譽等語。被上訴人就其確為上開陳
    述，固不爭執，但以其陳述均為事實，且屬訴訟上或偵查中
    所為攻防，並不構成妨害名譽置辯。查被上訴人於上開通常
    保護令事件、傷害案件，法官審理或檢察官偵查時，所為上
    開陳述，均係針對上訴人於上開案件中指稱遭被上訴人毆打
    之事實，提出其毆打上訴人之緣由之答辯，有上開審理、偵
    查筆錄可按（原審法院93年度家護字第117號卷26頁、台灣
    宜蘭地方法院檢察署93年度偵字第2158號卷10、11頁），上
    訴人就其於礁溪火車站確有被男子載走，及與鄭姓男子密集
    以手機通話之事實，均不爭執，且有被上訴人提出之通聯紀
    錄附卷可據（原審卷43頁），核被上訴人所為上開陳述，尚
    未逾訴訟上或偵查中攻防所必要，難認其有妨害上訴人名譽
    之不法性。是上訴人主張被上訴人有妨害其名譽之侵權行為
    ，尚非有理。
六、按不法侵害他人之身體、自由者，被害人雖非財產上之損害
    ，亦得請求賠償相當之金額，民法第195條第1項定有明文。
    被上訴人既有上開侵害上訴人身體、自由權利之行為，則上
    訴人請求被上訴人賠償其非財產上之損害，自屬有據。被上
    訴人雖上訴人基於同一原因事實提起離婚訴訟，並請求同額
    之非財產上之損害，嗣撤回該非財產上之損害部分，而離婚
    部分則經原審法院另案判決兩造離婚確定（原審法院93婚字
    第148號），上訴人不得於離婚判決確定後，再為本件請求
    云云。然民法第195條第1項所定侵權行為之非財產上損害賠
    償，與第1056條第2項所定離婚受害人之非財產上損害賠償
    ，其所保護之法益、構成要件及立法目的均不相同，並無相
    互排斥問題，是被上訴人所辯，難予贊同。查兩造均為高中
    畢業，上訴人作直銷業務，被上訴人經營大賣場，均有正當
    工作，上訴人有房屋一棟，兩造共有2200萬元至3000萬元之
    定存，業據兩造於本院審理時及上開通常保護令事件警訊中
    陳述明確，又兩造確係因感情及互信發生動搖，並就財務處
    理問題，引起爭執，亦如上述，本院審酌被上訴人侵害上訴
    人身體、自由權利之緣由，雖不無上訴人因行為不慎所引發
    ，上訴人所受之損害程度尚非嚴重，以及兩造之財產狀況、
    教育程度、社會地位等全般情節，認為被上訴人於93年4月
    10日打傷上訴人、同年6月15日打傷上訴人及妨害上訴人自
    由，各應賠償10萬元，合計30萬元，方為適當。故上訴人之
    請求，於此範圍內為有理由，逾此範圍則無理由。
七、綜上所述，上訴人本於侵權行為之法律關係，請求被上訴人
    給付30萬元及自起訴狀繕本送達翌日（即94年6月25日）起
    至清償之日止，按年息5%計算之利息。為有理由，應予准許
    ，逾此範圍則無理由，應予駁回，其假執行之聲請亦失所附
    麗，應併予駁回。上開應准許部分，原審以上訴人未於離婚
    訴訟請求，自不得本於同一原因事實於本件為請求之理由，
    為上訴人敗訴判決並駁回其假執行之聲請，尚有未洽。上訴
    意旨指摘原判決不當，聲明廢棄改判，為有理由。爰由本院
    予以廢棄改判，如主文第2項所示。又本判決為不得上訴，
    無就本判決命被上訴人給付部分為假執行宣告必要，故上訴
    人聲明改判，請求宣告假執行，為無理由，應駁回此部分之
    上訴。上開應予駁回部分，原審所持見解固有不同，但結論
    仍無二致，上訴意旨指摘此部分原判決不當，聲明廢棄，仍
    為無理由，應駁回其上訴。又被上訴人於94年6月29日之答
    辯狀中請求法院將金額酌減為10萬元，然其僅就賠償金額表
    示意見，非同意以此金額給付，且非於言詞辯論時為之，自
    不生認諾問題，原審未依認諾而為判決，則無不合，應併予
    敘明。
八、據上論結，本件上訴一部為有理由，一部為無理由。依民事
    訴訟法第449條第2項、第450條、第79條，判決如主文。
中    華    民    國    95    年    11    月    14    日
                    民事第九庭
                        審判長法  官    黃熙嫣
                              法  官    陳玉完
                              法  官    呂太郎
正本係照原本作成。
不得上訴。
中    華    民    國    95    年    11    月    17    日
                              書記官    黃千鶴


司法院資訊處製作；財團法人民間司法改革基金會備份。
